【裁判字號】    98,上,373
【裁判日期】    981230
【裁判案由】    返還借款
【裁判全文】
臺灣高等法院臺中分院民事判決  98年度上字第373號
上  訴  人  乙○○
訴訟代理人  葉涵德律師
複 代 理人  丙○○
複 代 理人  鞠金蕾律師
被 上 訴人  甲○○○○○○
                        1
上列當事人間請求返還借款事件，上訴人對於民國98年8月14日
臺灣臺中地方法院98年度訴字第1615號第一審判決提起上訴，本
院於98年12月16日言詞辯論終結，判決如下：
    主  文
上訴駁回。
第二審訴訟費用由上訴人負擔。
    事實及理由
一、上訴人主張：
  (一)緣被上訴人自90年6、7月間起即陸續以其繳納信用卡卡款、
    支票跳票要補錢、需繳房貸、父親生病、出國工作缺錢買機
    票等事由，前後多次向上訴人借款，累計至96年間達新台幣
    (下同)441萬300元整，期間上訴人因念及朋友情誼及被上訴
    人一再表示待日後再一併結算清償等因由，而迭次依被上訴
    人請求將款借予被上訴人。詎96年間，被上訴人前揭借款未
    為清償，仍再藉前揭事由欲向上訴人再借款，上訴人心生懷
    疑因了解所稱事由之有無，被告即避而不見不知去向，上訴
    人因而認前揭借款之事由係屬虛偽，提出刑事告訴，雖經檢
    察官認無詐欺之犯行而為不起訴處分在案，但被上訴人於偵
    查時亦坦承確有向上訴人借款未還情事，爰依消費借貸之法
    律關係提起本訴等語。
  (二)對被上訴人抗辯之陳述：兩造間有消費借貸之合意，因為被
    上訴人向上訴人開口借錢，而當時兩造是朋友，上訴人才會
    借款。
  (三)訴之聲明：被上訴人應給付上訴人441萬300元整，及自98年
    5 月21日起至清償日止，按年息百分之五計算之利息，並願
    供擔保請准宣告假執行。
二、被上訴人則以：對上訴人主張匯款被上訴人之事實無意見，
    但被上訴人並未開口借款，因上訴人告知被上訴人，要用什
    麼錢就用。剛開始被告向上訴人說「你給我這些錢，我沒有
    錢還」，上訴人則答以，都是男女朋友不用講這麼多，所以
    卷附檢察官不起訴處分書所示441萬3千元並不是被上訴人向
    上訴人借款所生，因兩造間並無消費借貸之合意，此觀偵查
    庭時，上訴人也承認是自己匯款，況且被上訴人並無房貸或
    支票需求等語，資為抗辯。答辯聲明：上訴人之訴及假執行
    之聲請均駁回。
三、原審審酌兩造提出之攻擊防禦方法後，判決駁回上訴人之訴
    及假執行之聲請。上訴人不服，提起上訴，於本院聲明：(一)
    原判決廢棄；(二)被上訴人應給付上訴人441萬300元整，及自
    98年5月21日起至清償日止，按年息百分之5計算之利息；(三)
    第一、二審訴訟費用均由被上訴人負擔。被上訴人於本院答
    辯聲明：(一)上訴駁回；(二)第一、二審訴訟費用由上訴人負擔
    。
四、上訴人主張其自90年6、7月間起至96年間止，兩造為男女朋
    友關係，其曾陸續匯款441萬300元整予被上訴人之事實，為
    被上訴人所不爭執，依民事訴訟法第280條第1項規定，此部
    分事實視同自認。上訴人又主張上揭款項係被上訴人向上訴
    人借用之款項，然為被上訴人所否認，並辯稱兩造間並無消
    費借貸合意等語，本件應予審酌者，兩造就前揭款項，是否
    有消費借貸合意？
五、按「當事人主張有金錢借貸關係存在，須就其發生所須具備
    之特別要件即金錢之交付及借貸意思表示互相一致負舉證之
    責任，若僅證明有金錢之交付，未證明借貸意思表示互相一
    致者，尚不能認為有金錢借貸關係存在。」（最高法院81年
    度台上字第2372號判決要旨參照）；次按當事人主張有利於
    己之事實者，就其事實有舉證之責任。民事訴訟法第277條
    定有明文。又「被上訴人既主張本於消費借貸關係，請求上
    訴人返還上述空罐，自應就兩造間確已成立消費借貸關係之
    事實，負舉證責任。乃原審未命被上訴人就此項事實，證明
    其為真實，遽依被上訴人已運交空罐之事實，據以認定兩造
    間已成立消費借貸關係，自嫌率斷。」最高法院78年度台上
    字第1403號判決參照）。本件上訴人主張兩造間就系爭款項
    有消費借貸之合意，既為被上訴人所否認，上訴人就消費借
    貸之合意，應負舉證之責。上訴人雖舉證人丁○○為證，惟
    證人丁○○係賣銀飾商人，而上訴人係向其購買銀飾給與被
    上訴人，與證人有交情，是其證言偏頗，不能採信。查上訴
    人以兩造間匯款期間為男女朋友關係，被上訴人於匯款期間
    ，常以其需繳納信用卡卡款、支票跳票要補錢、需繳房貸、
    父親生病、出國工作缺錢買機票等事由，向上訴人借款等情
    ，為被上訴人所否認。而兩造均自承男女朋友而有發生過親
    密之關係（見本院卷第28頁第1列、第38頁背面第1列），上
    訴人於另案偵查中，對於匯款原因，表示係因想追求被上訴
    人，而在匯款過程中，被上訴人沒有答應追求，自己想還是
    有機會追求，所以繼續匯款60幾次，又於證人何丹琦證言略
    以，兩造間為男女朋友關係，上訴人追求被上訴人7-8年沒
    有成功乙事時，無意見，且表示：「之前追不到林怡君才會
    一直匯錢給她」，（台灣台中地方法院檢察署98年度偵字第
    2992號卷18、25頁參照）等語，顯見系爭款項非屬借款。被
    上訴人且供稱：「前年即96年。在最後一筆匯完後約96年8
    、9月間我們分手，因乙○○已另有女友了，且已有好一陣
    子了，那次是因他女友打電話給我，說他已懷孕了，叫我不
    要再找乙○○，我有問過乙○○確認。」（同偵查卷12頁）
    。而上訴人告訴被上訴人涉嫌詐欺乙案，亦經檢察官以不起
    訴處分確定在案，復經本院調閱上開偵查卷宗審認無訛，應
    認係上訴人單方為追求被上訴人，於被上訴人表示信用卡繳
    不出來、缺乏生活費時，為達到追求目的所為示好之單方匯
    款行為，難認有何消費借貸合意。此外，上訴人復未能提出
    其他證據證明，難認兩造間就系爭款項確有消費借貸合意。
    是以，上訴人依消費借貸法律關係請求被上訴人給付系爭款
    項，為無理由，應予駁回。
六、綜上所述，本件上訴人主張被上訴人向其借款未還，為不足
    採，被上訴人抗辯兩造為男女關係，系爭款項非借款，係上
    訴人為示好所贈與，尚屬可信。是則上訴人執此主張被上訴
    人應返還借款云云，自屬無據。從而，上訴人主張本於消費
    借貸之法律關係，請求被上訴人返還上開借款為無理由，不
    應准許。其假執行之聲請亦失所附麗，應併予駁回。原審為
    上訴人敗訴之判決，及駁回其假執行之聲請，並無不合。上
    訴意旨指摘原判決不當，求予廢棄改判，為無理由，應予駁
    回。
七、本件事證已臻明確，上訴人請求再開辯論令兩造對質之攻擊
    方法及舉證，於事實認定判決結果無礙，茲不一一論列，附
    為敘明。
八、據上論結，本件上訴為無理由，依民事訴訟法第449條第1項
    、第78條，判決如主文。
中    華    民    國    98    年    12    月    30    日
                民事第五庭    審判長法  官  林陳松
                                    法  官  鄭金龍
                                    法  官  王重吉
以上正本係照原本作成。
如對本判決上訴，須於收受判決送達後20日內向本院提出上訴書
狀，其未表明上訴理由者，應於提出上訴後20日內向本院提出上
訴理由書（須按他造人數附具繕本）。
上訴時應提出委任律師為訴訟代理人之委任狀。具有民事訴訟法
第466條之1第1項但書或第2項之情形為訴訟代理人者，另應附具
律師及格證書及釋明委任人與受任人有該條項所定關係之釋明文
書影本。
                                    書記官  林玉惠
中    華    民    國    98    年    12    月    30    日
                                                      Ｓ


司法院資訊處製作；財團法人民間司法改革基金會備份。
